【裁判字號】    97,毒抗,495
【裁判日期】    971022
【裁判案由】    毒品危害防制條例
【裁判全文】
臺灣高等法院刑事裁定                 97年度毒抗字第495號
抗  告  人
即  被  告  甲○○原名姚財發.
上列被告因違反毒品危害防制條例案件，不服臺灣桃園地方法院
97年度毒聲字第973號，中華民國97年8月27日裁定（聲請案號：
臺灣桃園地方法院檢察署97年度毒偵字第3636號），提起抗告，
本院裁定如下：
    主  文
抗告駁回。
    理  由
一、臺灣桃園地方法院檢察署檢察官聲請意旨略以：被告甲○○
    基於施用第一級、第二級毒品海洛因、安非他命之犯意，於
    民國97年7月6日為警採尿時起回溯26、96小時內某時點，在
    某不詳處所，施用毒品海洛因、安非他命，嗣於警於97年7
    月5日晚間11時55分許，在桃園縣中壢市○○路與光復街口
    為警查獲，並扣得海洛因1包及安非他命1包，訊據被告甲○
    ○矢口否認有何施用毒品犯行，辯稱伊未施用毒品云云。惟
    查被告為警採集之尿液經送檢驗，呈毒品鴉片類及安非他命
    類陽性反應，有臺灣檢驗科技股份有限公司出具之濫用藥物
    尿液檢體報告一紙附卷可稽，爰依毒品危害防制條例第20條
    第1項、觀察勒戒處分執行條例第3條第1項規定，聲請裁定
    將被告送勒戒處所觀察、勒戒等語。
二、按海洛因、安非他命為毒品危害防制條例第2條第2項第1款
    、第2款所列之第一級毒品及第二級毒品。又犯同條例第10
    條之罪者，檢察官應聲請法院裁定令被告入勒戒處所觀察、
    勒戒，其期間不得逾2月，毒品危害防制條例第20條第1項定
    有明文。
三、經查：
  (一)被告甲○○於97年7月6日為警採集之尿液檢體，經送請臺灣
    檢驗科技股份有限公司以酵素免疫分析法（EIA）初步檢驗
    ，再以氣相層析質譜儀法（GC/MS）確認分析結果，確呈鴉
    片類及安非他命類陽性反應，此有該公司出具之濫用藥物檢
    驗報告、桃園縣政府警察局大園分局被採尿人姓名編號對照
    表各一紙附卷可稽，足徵被告確有施用海洛因及安非他命之
    事實。
  (二)復依行政院國軍退除役官兵輔導委員會臺北榮民總醫院83年
    3月1日北總內字第135號函文內容所示：「煙毒及安非他命
    檢驗之步驟主要分為「篩檢」與「確認」，以螢光偏極免疫
    學分析法、薄層分析法篩檢，都可能有干擾因素，造成假陽
    性反應（即會有服用安非他命或嗎啡以外的藥，但尿液中卻
    出現安非他命或嗎啡反應之情形）、或假陰性反應（即有服
    用安非他命或嗎啡，但尿液中卻無安非他命或嗎啡反應之情
    形）；又上開篩檢方法之錯誤百分率並非一固定值，而是在
    不同之條件下有不同之錯誤百分比，但如以氣相層析質譜儀
    分析法做確認，則應不會有假陽性反應；亦即任何在初步篩
    檢中得到陽性反應者，應以氣相層析質譜儀做最後確認，才
    算完成煙毒檢驗工作；綜合論之，任何篩檢方法都可能有發
    生錯誤之情形，故司法判決上，應以氣相層析質譜儀之結果
    做為依據」，本件被告上開尿液既經臺灣檢驗科技股份有限
    公司以氣相層析質譜儀分析法檢驗後確有鴉片類（嗎啡）、
    安非他命類陽性反應，應可排除假陽性之可能。是被告前開
    尿液經檢驗後確呈鴉片類（嗎啡）、安非他命類陽性反應，
    揆諸前開說明，足認被告確有施用第一級及第二級毒品之行
    為。
  (三)從而，被告應有於97年7月6日採尿時回溯26、96小時內某時
    點，在不詳處所，有施用第一級毒品海洛因及第二級毒品甲
    基安非他命之犯行，應堪認定。又被告未曾因施用毒品案件
    ，而經法院裁定送觀察、勒戒，有本院被告前案紀錄表一份
    在卷可稽，是依前開規定，自應令被告入勒戒處所施以觀察
    、勒戒之治療程序，聲請人據此聲請將被告送勒戒處所觀察
    、勒戒，於法並無不合，原審本同上之見解，以被告確有施
    用第一級毒品及第二級毒品之行為事證明確，聲請人之聲請
    於法並無不合，應予准許，依毒品危害防制條例第20條第1
    項之規定，裁定甲○○施用第一級、第二級毒品，應送勒戒
    處所觀察、勒戒，其期間不得逾二月，經核並無不合。被告
    抗告意旨仍執陳詞否認有施用上開毒品之犯行，請還其清白
    ，並以如有需要聲請與單位員警當面對質云云，指摘原裁定
    不當。惟查，本件被告甲○○於97年7月6日為警採集之尿液
    檢體，經送請臺灣檢驗科技股份有限公司以酵素免疫分析法
    （EIA）初步檢驗，再以氣相層析質譜儀法（GC/MS）確認分
    析結果，確呈鴉片類及安非他命類陽性反應，此有該公司出
    具之濫用藥物檢驗報告、桃園縣政府警察局大園分局被採尿
    人姓名編號對照表各一紙附卷可稽，且被告於警詢中供稱：
    「（問：警方所採之尿液E-970489是否為你親自排放、裝罐
    、簽封、捺印？）是。」等語（見97年度毒偵字第3636 號
    卷第4頁反面），足認被告確有施用第一級毒品及第二級毒
    品之行為無訛，本件被告抗告意旨指摘原裁定不當為無理由
    ，應予駁回。
據上論斷，應依刑事訴訟法第412條，裁定如主文。
中    華    民    國    97    年    10    月    22    日
                    刑事第八庭  審判長法  官  鄭文肅
                                      法  官  劉嶽承
                                      法  官  楊貴志
以上正本證明與原本無異。
不得再抗告。
                                      書記官  吳鎮鑫
中    華    民    國    97    年    10    月    22    日


司法院資訊處製作；財團法人民間司法改革基金會備份。
